臺灣屏東地方法院刑事判決
111年度簡上字第59號
上  訴  人  
即  被  告  藍祥輔


公設辯護人  張宏惠  
上列上訴人即被告因傷害案件，不服本院中華民國111年3月31日
110年度簡字第459號第一審刑事簡易判決（起訴案號：臺灣屏東
地方檢察署110年度偵字第2300號），提起上訴，本院管轄之第
二審合議庭判決如下：
    主    文
上訴駁回。
　　事    實
一、藍祥輔與王健霖同為法務部○○○○○○○之受刑人，並同住於誠
    舍9房。藍祥輔於民國110年1月4日上午8時25分許，在該監
    獄第八工廠內，因不滿王健霖於房舍內之行為，竟基於傷害
    之犯意，持該處之水桶攻擊王健霖頭部後，再出手毆打王健
    霖頭部，致王健霖受有左頸部等傷害。
二、案經王健霖告訴臺灣屏東地方檢察署檢察官偵查起訴。
    理    由
壹、程序部分
　　本件認定犯罪事實所引用之所有卷證資料，供述證據部分，
    經當事人於審理程序中表示同意作為證據（本院卷第109頁
    ），本院審酌上開證據資料作成時之情況，尚無違法不當及
    證明力明顯過低之瑕疵，亦認為以之作為證據應屬適當，爰
    依刑事訴訟法第159條之5第1項規定，認有證據能力；非供
    述證據部分，亦查無證據證明有公務員違背法定程序取得之
    情形，且經本院於審理期日提示與被告辨識而為合法調查，
    亦有證據能力。
貳、實體部分
一、上揭事實，訊據被告藍祥輔於偵訊、本院審理時坦承不諱，
    亦有告訴人王健霖指訴在卷，核與證人林宗翰、陳建霖之證
    述情節相符，並有法務部○○○○○○○110年2月4日屏監戒字第11
    000006110號函暨受刑人懲罰報告書、收容人訪談紀錄、收
    容人陳述書、新收（借提還押）收容人內外傷記錄表、上開
    工廠監視器影內容及法務部○○○○○○○就醫紀錄各一份在卷可
    按，足認被告任意性自白與事實相符，堪予採信。本件事證
    明確，被告上開犯行堪以認定，應予依法論科。
二、論罪之理由
(一)核被告所為，係犯刑法第277條第1項之傷害罪。
(二)被告主張被告長期在監服用精神科管制藥物，行為時有不能
    辨識其行為違法或欠缺辨識而行為之能力或顯著降低，而有
    刑法第19條第1項或第2項之適用等語，並提出於法務部○○○○
    ○○○於109年8月25日至110年12月21日之就醫紀錄（屏安醫院
    ）為憑（參本院卷第19-47頁）。然查被告是否罹患其他精
    神疾病，與是否不能辨識行為違法或欠缺依其辨識而行為之
    能力，並無必然、絕對之關聯。經本院函詢被告屏安醫療社
    團法人屏安醫院病況，經該院覆稱:「目前病況穩定，失眠
    症狀經藥物治療有明顯改善」一節，又該院所附之病歷單上
    ，被告於109年9月1日經診斷為:「適應性失眠症」、於109
    年10月13日診斷為:「非特定的焦慮症」、110年1月5日、11
    0年2月2日、110年3月2日、110年4月6日均診斷為:「非物質
    或已知生理狀況引起的非特定的睡眠障礙症」等情，此有屏
    安醫療社團法人屏安醫院病歷單共6份在卷可參（參本院卷
    第103頁），可知被告僅經醫師診斷患有睡眠障礙或焦慮症
    ，並無被告不能或顯著降低辨識行為違法或欠缺依其辨識而
    行為之能力之相關記載。且被告於偵訊及本院審理中，均能
    陳述其與告訴人間之爭執進而互相傷害源由與經過，可徵被
    告於為傷害行為時，確實均知悉其行為之意義及目的，縱認
    被告因失眠確有影響其情緒管理之情形，然被告於前開傷害
    行為當時之認知能力應與常人無異，並無因精神障礙或心智
    缺陷，致不能辨識其行為違法性或辨識能力顯然降低之情，
    本院綜合上情，已可排除被告行為時業已達刑法第19條第1
    項或第2項所指情狀，自無送請鑑定之必要，被告及辯護人
    前開辯解即無所本。
三、辯護意旨雖以：被告傷害認罪，也願意調解，被告表現良好
    ，本案是因為被告案發時正在戒藥以致於情緒容易失控，被
    告入監服刑期間的睡眠狀況不佳，且告訴人衛生習慣又不好
    導致被告情緒失控，又告訴人左肩紅腫沒有其他外傷，所以
    論處三個月還是過重為被告置辯。
(一)本件原審經審理結果，認被告本件犯行事證明確，援引刑事
    訴訟法第449 條第1 項前段、第3 項、第454 條第2項，並
    審酌被告不思以理性方式解決紛爭，因細故持物品及徒手傷
    害告訴人頭部等，致告訴人受有如檢察官聲請簡易判決處刑
    書犯罪事實欄一所載之傷勢，並造成告訴人身體痛苦，未能
    尊重他人身體法益，所為實屬不該；惟念其犯後坦承犯行，
    兼衡其犯罪之動機、手段、迄今未與告訴人達成和解、自述
    之教育程度及家庭經濟狀況等一切情狀，量處有期徒刑3月
    ，並諭知易科罰金之折算標準。經核認事用法俱無違誤，原
    審量刑亦屬允當。
(二)被告上訴意旨則以：被告患有被告長期在監服用精神科管制
    藥物，行為時有不能辨識其行為違法或欠缺辨識而行為之能
    力或顯著降低，而有刑法第19條第1項或第2項之適用，原審
    量刑確有過苛等語。
(三)按量刑輕重，係屬事實審法院得依職權自由裁量之事項，苟
    已斟酌刑法第57條各款所列情狀而未逾越法定刑度，不得遽
    指為違法；刑罰之量定，固屬法院自由裁量之職權行使，但
    仍應審酌刑法第57條所列各款事由及一切情狀，為酌量輕重
    之標準，並非漫無限制。在同一犯罪事實與情節，如別無其
    他加重或減輕之原因，下級審法院量定之刑，亦無過重或失
    輕之不當情形，則上級審法院對下級審法院之職權行使，原
    則上應予尊重（最高法院72年台上字第6696號判例、85年台
    上字第2446號判決要旨參照）。查本件原審量刑時，已以行
    為人責任為基礎，就刑法第57條所定各款科刑輕重應審酌之
    事項，於法定刑度範圍內，詳予考量審酌而為刑之量定，可
    見原審已就被告上開指摘之事項為酌處，並未逾越公平正義
    之精神，亦無濫用裁量職權情事，自與罪刑相當原則無悖，
    核無不合。從而，被告上訴主張其符合刑法第19條之要件，
    主張原審量刑過重，難認可採，業經本院指駁說明如上。
(四)綜上，被告雖執前詞，提起上訴，乃無理由，應予駁回。
據上論斷，依刑事訴訟法第455條之1第1項、第3項、第368條，
判決如主文。
本案經檢察官盧惠珍聲請簡易判決處刑，檢察官王光傑到庭執行
職務。
中　　華　　民　　國　　111 　年　　9 　　月　　13　　日
                  刑事第四庭    審判長法  官  林鈴淑
　　　　　　　　　                    法  官  江永楨
　　　　　　　　　                    法  官  沈婷勻
以上正本證明與原本無異。
不得上訴。　　
中　　華　　民　　國　　111 　年　　9 　　月　　13　　日
                                      書記官  簡慧瑛